【裁判字號】    99,訴,686
【裁判日期】    990712
【裁判案由】    確認董事委任關係不存在
【裁判全文】
臺灣桃園地方法院民事判決               99年度訴字第686號
原      告  甲○○
被      告  昇上達塑膠股份有限公司
法定代理人（即昇上達塑膠股份有限公司之清算人）
            乙○○
上列當事人間請求確認董事委任關係不存在事件，本院於民國
99年6月28日言詞辯論終結，判決如下：
    主  文
原告之訴駁回。
訴訟費用由原告負擔。
    事實及理由
一、原告起訴主張：原告原任職被告公司之董事兼行政事務總務
    ，嗣因經濟不景氣公司縮編人事，而於民國90年11月7 日被
    資遣。嗣於92年9 月22日原告至被告公司索取離職證明書時
    ，被告公司之法定代理人乙○○當面向原告表示：被告公司
    已有新投資者，請原告讓出董事一職，原告同意並當場以口
    頭方式向被告公司之法定代理人乙○○請辭董事一職。嗣至
    99年3 月24日原告接獲財政部台灣省北區國稅局新莊稽徵所
    公文，始知被告一直未辦理變更公司董事登記。又因被告遲
    未辦理變更公司董事登記，致原告在經濟部之登記上仍為被
    告公司之董事，原告之法律地位顯處於不安的狀態，非經法
    院判決不能除去該不安的狀態，並隨時有遭訴訟或稅務上之
    困擾，是原告有確認之法律上利益。並聲明：確認原告與被
    告間之董事委任關係不存在。
二、被告抗辯稱：原告於92年9 月22日辦理離職時，確曾向被告
    表示要辭去公司董事職務，被告亦答應，惟因當時忙著周轉
    資金，未立即辦理變更董事登記。並聲明：同意原告之請求
    。
三、原告主張伊於92年9 月22日辦理離職時，曾以口頭向被告之
    法定代理人乙○○表示要辭去公司董事職務之事實，已為被
    告所自認，是原告此部分之主張為真實可採。
四、按「股份有限公司之新任董事長，自其就任後即生效力，並
    非經主管機關准予變更登記後，始生效力，此觀公司法第十
    二條規定，不難明瞭。」（最高法院68年台上字第2337號判
    例意旨可參）。又公司與董事間之關係，係因選任行為及承
    諾表示而成立之委任關係，故除公司法另有規定外，應適用
    民法關於委任之規定，而民法第549 條第1 項規定：「當事
    人之任何一方，得隨時終止委任契約。」。是以董事一經提
    出辭職，無須公司之同意，即當然失其董事之身分，並非經
    主管機關准予變更登記後，始生效力。查，本件原告既然於
    於92年9 月22日辦理離職時，以口頭向被告之法定代理人乙
    ○○表示要辭去公司董事職務，並為被告所接受，參酌上開
    說明，原告自92年9 月22日起即喪失被告公司董事之身分，
    不因被告事後未向經濟部辦理變更董事登記而受影響。
五、次按確認法律關係之訴，非原告有即受確認判決之法律上利
    益者，不得提起之；民事訴訟法第247 條第1 項定有明文。
    又法律關係之存在與否不明確，致原告在私法上之地位有受
    侵害之危險，而此危險得以對於被告之確認判決除去之者，
    即得依民事訴訟法第247 條之規定提起確認之訴（最高法院
    52年台上字第1922號判例意旨參照）。查，本件原告自92年
    9 月22日起即已喪失被告公司董事之身分，已如前述，並為
    被告所不爭執，則兩造間關於原告已非被告之董事之法律關
    係，並無不明確之情，本件原告即無受確認判決之法律上利
    益。是原告提起本件訴訟，即於法不合，不應准許。
六、從而，原告提起本件訴訟，請求確認原告與被告間之董事委
    任關係不存在，為無理由，應予駁回。
七、據上論結，本件原告之訴為無理由，依民事訴訟法第78條，
    判決如主文。
中    華    民    國    99    年    7     月    12    日
                        民事第二庭  法  官  高明德
以上正本係照原本作成。
如對本判決上訴，須於判決送達後20日內向本院提出上訴狀。如
委任律師提起上訴者，應一併繳納上訴審裁判費。
中    華    民    國    99    年    7     月    12    日
                                    書記官  崔青菁

司法院資訊處製作；財團法人民間司法改革基金會備份。
